【裁判字號】    95,交易,6
【裁判日期】    950725
【裁判案由】    公共危險等
【裁判全文】
臺灣澎湖地方法院刑事判決               95年度交易字第6號
檢  察  官  臺灣澎湖地方法院檢察署檢察官
被      告  乙○○
                    （另案於臺灣澎湖監獄執行中）
上列被告因過失傷害案件，經檢察官提起公訴（94年度偵字第
618號、95年度偵字第134號），被告於準備程序為有罪之陳述，
經本院合議庭裁定改由受命法官依簡式審判程序審理，並判決如
下：
    主  文
乙○○服用酒類，不能安全駕駛動力交通工具而駕駛，累犯，處
拘役伍拾日，如易科罰金，以佰元（即新台幣玖佰元）折算壹
日。
被訴過失傷害部分不受理。
    事  實
一、乙○○曾於民國89年11月間，因違反懲治走私條例案件，經
    本院判處有期徒刑1年確定，於90年11年19日執行完畢，仍
    不知悔改，其明知飲用酒類，吐氣所含酒精濃度超過每公升
    0.25毫克時，即不得駕車，仍於民國94年11月25日晚間10
    時許，在澎湖縣馬公市「船之櫃PUB」與友人一同飲用啤酒
    ，並於26日凌晨1時許，在無法安全駕駛動力交通工具之情
    形下，駕駛車牌號碼VO-1072號自用小貨車附載友人吳欣蓓
    ，沿澎湖縣204號縣道由西往東方向行駛，途經澎湖縣監理
    站前，與騎乘車號BC2-938號重型機車之甲○○發生擦撞，
    甲○○隨即人車倒地受傷（被訴過失傷害部份業據被害人撤
    回告訴，詳後述）。嗣經警於當日凌晨1時18分對乙○○酒
    測結果，吐氣酒精濃度高達每公升0.95毫克，始查悉上情。
二、案經澎湖縣警察局馬公分局報請台灣澎湖地方法院檢察署檢
    察官偵查起訴。
    理  由
甲、有罪部分：
一、按被告以外之人於審判外之陳述雖不符刑事訴訟法第159條
    之1至之4等條文之規定，而經當事人於審判程序同意作為證
    據，法院審酌該言詞陳述或書面陳述作成時之情況，認為適
    當者，亦得為證據；當事人、代理人或辯護人於法院調查證
    據時，知有刑事訴訟法第159條第1項不得為證據之情形，而
    未於言詞辯論終結前聲明異議者，視為有前項之同意，刑事
    訴訟法第159條之5亦定有明文。本件證人甲○○、吳欣蓓於
    警訊中之陳述，其性質雖屬傳聞證據，惟並無符合刑事訴訟
    法第159條之1至之4等前四條之情形，但其所為之上開警訊
    筆錄，本院審理時予以提示並告以要旨，且各經檢察官及被
    告表示意見，當事人已知上述筆錄屬傳聞證據，且均未於言
    詞辯論終結前對該等筆錄內容異議，依上開規定，其等於警
    訊中之證言，已擬制同意有證據能力。
二、上揭事實，業據被告坦承不諱，核與證人即告訴人甲○○、
    證人吳欣蓓於警訊時所述相符，且有澎湖縣警察局道路交通
    事故當事人酒精測定紀錄表所附被告親自簽名之吐氣酒精濃
    度測試單1紙、刑法第185條之3案件測試觀察紀錄、道路交
    通事故調查報告表、道路交通事故現場圖、現場照片等附卷
    可稽。而飲用酒類後其吐氣所含酒精濃度超過每公升0.25毫
    克時，不得駕車，為道路交通安全規則第114條第2款所明定
    ，本件事發當時，被告吐氣酒精濃度高達每公升0.95毫克，
    超出法定標準甚多，且經警員測試觀察之結果，被告在查獲
    、測試或訊問過程中有語無倫次、多語等情事，此有前述酒
    精測定紀錄、測試觀察紀錄等可佐，足見被告確實因服用酒
    類已達不能安全駕駛動力交通工具之程度，竟仍駕駛自小客
    車行駛於道路，其罪證明確，被告犯行，足堪認定。
二、被告行為後，經總統於95年6月14日公布之增訂刑法施行法
    第1條之1規定：「中華民國94年1月7日刑法修正施行後，刑
    法分則編所定罰金之貨幣單位為新台幣。94年1月7日刑法修
    法時，刑法分則編未修正之條文定有罰金者，自94年1月7日
    刑法修正施行後，就其所定數額提高為三十倍。但72年6月2
    6日至94年1月7日新增或修正之條文，就其所定數額提高為
    三倍。」並自95年7月1日施行。加以刑法第33條關於罰金數
    額之規定，由銀元一元以上，修正為新台幣一千元以上，以
    百元計算。其增修正結果，刑法第185條之3之重大違背義務
    致交通危險罪，法定刑由「一年以下有期徒刑、拘役或三萬
    元以下罰金（銀元一百元即新台幣三百元以上）」，提高為
    「一年以下有期徒刑、拘役或新台幣九萬元以下罰金（新台
    幣一千元以上）」新舊法比較結果，以舊法有利於行為人，
    依修正後刑法第2條第1項前段之規定，應適用行為時之法律
    。核被告乙○○所為，係犯刑法第185條之3服用酒類致不能
    安全駕駛動力交通工具而駕駛罪。查被告乙○○曾於民國89
    年11月間，因違反懲治走私條例案件，經本院判處有期徒刑
    1年確定，於90年11年19日執行完畢之事實，有台灣高等法
    院被告前案紀錄表附卷可稽，其於5年內再犯本件有期徒刑
    以上之本罪，不論依修正前之刑法第47條，或修正後之刑法
    第47條第1項之規定，均構成累犯，對被告而言並無有利或
    不利之情形，自不生新舊法比較之問題，應逕依修正前之刑
    法第47條，論以累犯，並加重其刑。爰審酌被告犯罪之手段
    、目的、被害人所受傷勢及犯後坦承犯行，態度尚佳，且與
    被害人達成和解等一切情狀，依法量處如主文所示之刑，並
    諭知易科罰金之折算標準。末查，被告於犯罪時之刑法第41
    條第1項前段規定：「犯最重本刑為5年以下有期徒刑以下之
    刑之罪，而受6個月以下有期徒刑或拘役之宣告，因身體、
    教育、職業、家庭之關係或其他正當事由，執行顯有困難者
    ，得以1元以上3元以下折算一日，易科罰金。」又被告行為
    時之易科罰金折算標準，修正前罰金罰鍰提高標準條例第2
    條前段（現已刪除）規定，就其原定數額提高為100倍折算1
    日，則本件受刑人行為時之易科罰金折算標準，應以銀元
    300元折算1日，經折算為新臺幣後，應以新臺幣900元折算
    為1日。惟95年7月1日修正公布施行之刑法第41條第1項前段
    則規定：「犯最重本刑為五年以下有期徒刑以下之刑之罪，
    而受六個月以下有期徒刑或拘役之宣告者，得以新臺幣一千
    元、二千元或三千元折算一日，易科罰金。」比較修正前後
    之易科罰金折算標準，以95年7月1日修正公布施行前之規定
    ，較有利於被告，則應依刑法第2條第1項前段，適用修正前
    刑法第41條第1項前段規定，定其折算標準，附此敘明。
乙、不受理部分：
一、公訴意旨略以：乙○○於民國94年11月26日凌晨1時許，駕
    駛車牌號碼VO-1072號自用小貨車附載友人吳欣蓓，沿澎湖
    縣204號縣道由西往東方向行駛，途經澎湖縣監理站前，疏
    未注意車前狀況，而與騎乘車號BC2-938號重型機車之甲○
    ○發生擦撞，甲○○隨即人車倒地受有左大腿骨骨骨折、左
    髖骨骨折併脫位、左下肢燒傷之傷害，乙○○顯涉有刑法第
    284 條第1項前段之過失傷害罪嫌。
二、按告訴乃論之罪，告訴人於第1審辯論終結前，得撤回其告
    訴；又告訴經撤回者，法院應諭知不受理之判決，刑事訴訟
    法第238條第1項及同法第303條第3款分別定有明文。
三、本件被告乙○○因過失傷害案件，經檢察官提起公訴，認被
    告係犯刑法第284條第1項前段之過失傷害罪，依同法第287
    條前段之規定，須告訴乃論。茲據告訴人甲○○銘於本院審
    理中，當庭以言詞撤回其告訴，揆諸前開說明，爰不經言詞
    辯論，逕就此部分為諭知不受理之判決。
據上論結，應依刑事訴訟法第273條之1第1項、第299條第1項前
段、第303條第3款、第307條，修正後刑法第2條第1項前段、修
正前刑法第185條之3、第47條、第41條第1項前段，判決如主文
。
中    華    民    國    95    年    7     月    25    日
                        刑事庭  法  官  管安露
以上正本係照原本作成。
如不服本判決，應於判決送達後10日內，向本院提出上訴狀（須
附繕本）。
中    華    民    國    95    年    7     月    25    日
                                      書記官  楊依靚
論罪法條：
修正前刑法第185條之3：
服用毒品、麻醉藥品、酒類或其他相類之物，不能安全駕駛動力
交通工具而駕駛者，處一年以下有期徒刑、拘役或三萬元以下罰
金。


司法院資訊處製作；財團法人民間司法改革基金會備份。
